臺灣高雄地方法院刑事判決　　　　　　　　　　　　　九十年度交易字第四七號
　　公　訴　人　臺灣高雄地方法院檢察署檢察官
　　被　　　告　甲○○
右列被告因過失傷害案件，經檢察官提起公訴（九十年度偵字第五七七一號），本院
判決如左：
    主  文
甲○○因過失傷害人致重傷，處有期徒刑陸月，如易科罰金，以參佰元折算壹日。
    事  實
一、甲○○考領有普通小客車駕駛執照，於民國八十九年十二月二十一日上午十一時
    五十分許，駕駛車牌號碼Ｕ七—七八０二號自用小客車，沿高雄縣林園鄉○○路
    由南向北行駛，途經該路與鳳林路交岔路口時，本應注意（一）行車速度，依標
    誌之規定，無標誌者，在郊外道路時速不得超過六十公里及（二）汽車行駛時，
    駕駛人應注意車前狀況，並隨時採取必要之安全措施，而依當時之天候路況均良
    好，並無不能注意之情形，竟疏未注意，仍以時速六十多公里之速度超速行駛，
    及疏未注意車前狀況，適有乙○（另經臺灣高雄地方法院檢察署檢察官為不起訴
    處分）於飲酒後血液酒精濃度高達一三五點六六ｍｇ／ｄｌ之情況下，明知已不
    能安全駕駛動力交通工具，仍貿然騎乘車號ＯＬＸ—六六八號重型機車，沿鳳林
    路由東往西行駛，行經該交叉路口，亦疏未注意車前狀況，致甲○○所駕上開自
    用小客車前方因而撞及乙○機車左後側，乙○因此人車倒地，受有頭部外傷併顱
    骨骨折、顱內出血、左股骨開放性骨折等傷害，致乙○意識昏迷，喪失知覺、行
    動及語言能力，於身體或健康有重大不治或難治之傷害。甲○○於肇事後即報警
    處理，且於警方至現場處理時坦承肇事並接受偵訊。
二、案經被害人乙○之女徐韻筑訴由高雄縣警察局林園分局報請臺灣高雄地方法院檢
    察署檢察官偵查起訴。
    理  由
一、訊據被告甲○○對於右開時、地以時速六十餘公里之速度行駛，在上揭交叉路口
    肇事，致被害人乙○受傷等情，迭於警、偵訊及本院調查時供承不諱，核與告訴
    人徐韻筑及被害人之妻丙○○指訴之情節相符，並有道路交通事故調查報告表、
    高雄市立小港醫院診斷證明書附卷可稽，且依卷附道路交通事故調查報告表上事
    故現場圖所繪，被害人乙○所騎乘之重型機車，因被告自用小客車撞擊而滑至十
    九公尺之遠，足證被告於上開時地之行車速度甚快，是依上開補強證據，已足資
    擔保被告上開任意性自白具有相當程度之真實性，而得使本院確信被告前述自白
    之犯罪事實確屬真實。被告甲○○雖於本院審理時改稱其時速為六十公里左右云
    云，洵屬避就之詞，不足採信。被告雖辯稱：伊係綠燈號誌前行，是被害人闖紅
    燈來撞伊的車云云。惟現場目擊證人高清和、高黃月蘭於偵訊中均證稱：「當時
    是聽到碰一聲，轉頭去看，看到車禍已發生，當時沒有注意交通號誌。」等語；
    且本件經送請臺灣省高屏澎區車輛行車事故鑑定委員會鑑定結果，亦認定「肇事
    地點設有行車管制號誌正常運作，依卷附資料無據證明那一方未依號誌指示行駛
    」等情，有該委員會鑑定意見函附卷可稽，被告復無法舉出其他證據供本院調查
    審酌，其空言辯稱：係被害人乙○闖紅燈肇事云云，並不足採；又證人即現場處
    理警員丁○○到庭證稱：「當時是自小客車右前方的輪弧及右前方向燈撞及機車
    左後方。」等語，與道路交通事故調查報告表所載二車毀損情形相符，足徵被告
    有疏未注意車前狀況，致車輛前方撞及被害人之機車左後側，倘係被害人騎機車
    撞及被告自用小客車，則被害人機車之毀損位置應在前方，而非左後側，準此，
    被告辯稱：是被害人騎機車來撞伊車云云，亦屬飾卸之詞，洵不足取。
二、 按行車速度應依標誌之規定，無標誌者，在郊外道路時速不得超過六十公里，
     及汽車行駛時，駕駛人應注意車前狀況，並隨時採取必要之安全措施，道路交
     通安全規則第九十三條第一項第一款、第九十四條第三項分別定有明文。被告
     甲○○既考領有適當駕駛執照，前揭規定自應知悉並予注意。而依卷附道路交
     通事故調查報告表所載，肇事路段時速限制為每小時六十公里，肇事當時天候
     晴朗，光線良好，舖設有柏油，路面乾燥且無缺陷及障礙物，並無被告不能注
     意之情事，此有前揭道路交通事故調查報告表在卷可憑，被告竟疏未注意，以
     六十多公里之時速超速行駛，又疏未注意車前狀況，以致撞擊被害人騎乘之重
     型機車，顯見被告確係因超速及疏未注意車前狀況，而無足夠的時間採取適當
     、安全之措施，以避免車禍之發生，其就本件交通事故之發生具有過失，灼然
     至明。另被害人乙○確因本件車禍受有頭部外傷併顱骨骨折、顱內出血、左股
     骨開放性骨折等傷害，迄今仍意識昏迷，喪失知覺、行動及語言能力，以現代
     醫學，幾乎無法使乙○回復生理上各項機能，有可能一輩子臥床等情，業經被
     害人乙○之主治醫師即高雄醫學院腦神經外科醫生張志任於本院調查時到庭證
     述明確，並有前開診斷證明書一紙、高雄市立小港醫院九十年九月二十八日（
     90）高醫港秘字第一五二四號函一份在卷可稽，是被告之過失犯行與被害人所
     受傷害間，顯有相當因果關係。綜上所述，本件事證明確，被告過失致人受重
     傷之犯行，洵堪認定。另被害人酒後駕車，且疏未注意車前狀況，對本件車禍
     之發生雖亦具過失，然此並不影響被告過失罪責之成立，亦附此敘明。
三、查被害人乙○因本件車禍受有頭部外傷併顱骨骨折、顱內出血、左股骨開放性骨
    折等傷害，迄今意識昏迷，喪失知覺、行動及語言能力，以現代醫學，幾乎無法
    使乙○回復生理上各項機能，有可能一輩子臥床，已據證人張志任證述如前，顯
    於身體或健康已達重大不治或難治之程度，自屬刑法第十條第四項第六款之重傷
    害。本件被告駕駛自用小客車肇事，致告訴人受有重傷，核其所為，係犯刑法第
    二百八十四條第一項後段之普通過失傷害致重傷罪。公訴人認係犯刑法第二百八
    十四條第一項前段之過失傷害罪，容有未洽，然起訴之基本社會事實同一，本院
    自得依法變更起訴法條予以審理。被告於肇事後即報警處理，坦承係其肇事，並
    接受偵訊，業據證人即現場處理警員丁○○於本院調查時到庭證述明確，並有道
    路交通事故調查報告表在卷可稽（其上報案人「簡吉良」係被告姓名之誤載，已
    據證人丁○○證述在卷），為對未發覺之犯罪自首而接受裁判，爰依法減輕其刑
    。審酌被告因超速及疏於注意而肇事，過失之情節不輕，被害人對本件車禍之發
    生，亦與有過失，被告肇事後雖未與被害人家屬達成和解，但已賠償強制保險金
    一百四十萬元（此已據被害人之妻丙○○到庭陳明），被害人所受傷害嚴重，後
    遺症非輕，及犯罪後坦承部分犯行等一切情狀，量處如主文所示之刑，併諭知易
    科罰金之折算標準（被告行為後刑法第四十一條雖有修正，然依臺灣高等法院九
    十年法律座談會結論意見，毋庸比較新舊法，逕依新修正之刑法第四十一條第一
    項諭知易科罰金之折算標準）。
據上論斷，應依刑事訴訟法第二百九十九條第一項前段、刑法第二百八十四條第一項
後段，第六十二條前段，第四十一條第一項前段，罰金罰鍰提高標準條例第一條前段
、第二條，判決如主文。
本案經檢察官葉淑文到庭執行職務。
中    華    民    國 九十一     年      一       月       四      日
                                  臺灣高雄地方法院刑事第六庭
                                      審判長 法  官   趙家光
                                             法  官   邱明弘
                                             法  官   邱泰錄
右正本證明與原本無異。
如不服本判決，應於判決送達後十日內，向本院提出上訴狀。
                                             書記官    林慧君
中    華    民    國      九十一      年      一      月     四      日
中華民國刑法第二百八十四條
 (過失傷害罪)
因過失傷害人者，處六月以下有期徒刑、拘役或五百元以下罰金，致重傷
者，處一年以下有期徒刑、拘役或五百元以下罰金。
從事業務之人，因業務上之過失傷害人者，處一年以下有期徒刑、拘役或
一千元以下罰金，致重傷者，處三年以下有期徒刑、拘役或二千元以下罰
金。
